---
output: github_document
---

<!-- README.md is generated from README.Rmd. Please edit that file -->

```{r, include = FALSE}
knitr::opts_chunk$set(
  collapse = TRUE,
  comment = "#>"
)
```

# Obesidade e Inatividade Física como Fatores de Risco de Mortalidade na População Brasileira

<!-- badges: start -->
<!-- badges: end -->

```{r message=FALSE, warning=FALSE, include=FALSE, paged.print=FALSE}
# PIPE
"%>%" <- magrittr::"%>%" 

# Lendo a base de dados

base <-
  readr::read_csv("data-raw/data_mortality.csv",
                  skip = 1)
```


```{r echo=FALSE, message=TRUE, warning=TRUE, paged.print=TRUE}

# Verificando a posição do Brasil no mundo

posicao_br <- base %>%
  dplyr::filter(Year == 2016) %>% 
  dplyr::arrange(`Both sexes`, .desc = TRUE)

pos_br_rmd <- which(posicao_br$Country %in% "Brazil")

```
O objetivo deste projeto foi verificar os países com maior taxa de mortalidade a partir da análise da base de dados disponibilizada pela Organização Mundial de Saúde (World Health Organization – WHO), verificar como o Brasil está disposto nesta lista considerando todos os países e apenas os países da América do Sul no qual o Brasil faz parte e, por fim, verificar a prevalência de obesidade e inatividade dois importantes fatores de risco para mortalidade.
Primeiramente, foi analisada a base de dados de mortalidade da WHO. Considerando todos os países do mundo, o Brasil encontra-se na posição `r pos_br_rmd`. A tabela abaixo (Tabela 1) mostra os dados por pais divididos por sexo a fim de ilustrar a probabilidade de morte entre 15 e 60 anos por 1000 habitantes listando os países por ordem alfabética.
```{r echo=FALSE}
base %>%
  dplyr::filter(Year == "2016") %>%
  dplyr::select(Country, "Both sexes", Male, Female) %>%
  knitr::kable(
    format = "html",
    col.names = c("País", "Ambos sexos", "Homem", "Mulher"),
    align = "cccc",
    caption = "Tabela 1. Probabilidade de morte entre 15 e 60 anos por 1000 habitantes.",
    format.args = list(big.mark = ",")
  )
  # kableExtra::kable_classic_2() %>%
  # kableExtra::scroll_box(width = "500px", height = "200px")

```

Na América latina, a Guiana Francesa lidera a lista com a maior probabilidade de morte entre indivíduos com 15 a 60 anos de idade por 1000 pessoas. Já o Brasil encontra-se na 6° posição entre os países latino-americanos, estando na frente da Colômbia (pois é, na frente da Colômbia de Pablo Escobar), Peru, Argentina, Uruguai e Chile. Esses dados estão apresentados em detalhes na figura 1.
Adicionalmente, quando observamos a evolução da probabilidade de morte dos países latinos (Figura 2) nota-se que na última década esses valores permaneceram praticamente estáveis mesmo com avanços e descobertas importantes nos tratamentos de doenças crônicas como, por exemplo, hipertensão arterial, diabetes, entre outras. Neste cenário identificar possíveis fatores de risco de mortalidade se torna fundamental uma vez que a identificação dos fatores de risco pode possibilitar o direcionamento de políticas públicas e, a partir daí, reduzir os índices de mortalidade do Brasil.

```{r include=FALSE}
br <- base %>% dplyr::filter(Country == "Brazil")
arg <- base %>% dplyr::filter(Country == "Argentina")
bol <- base %>% dplyr::filter(Country == "Bolivia (Plurinational State of)")
ur <- base %>% dplyr::filter(Country == "Uruguay")
ch <- base %>% dplyr::filter(Country == "Chile")
ven <- base %>% dplyr::filter(Country == "Venezuela (Bolivarian Republic of)")
col <- base %>% dplyr::filter(Country == "Colombia")
per <- base %>% dplyr::filter(Country == "Peru")
sur <- base %>% dplyr::filter(Country == "Suriname")
par <- base %>% dplyr::filter(Country == "Paraguay")
guy <- base %>% dplyr::filter(Country == "Guyana")

# Jutando os elementos dos paises da america latina em uma mesma base

america_sul <-
  dplyr::bind_rows(br, arg, bol, ur, ch, ven, col, per, sur, par, guy)
```
```{r echo=FALSE}
# Grafico de coluna dos paises da ameica latina

america_sul %>%
  ggplot2::ggplot(mapping = ggplot2::aes(x = `Both sexes`,
                                         y = forcats::fct_reorder(
                                          Country, `Both sexes`,
                                          .desc = FALSE), fill = Country)) +
  ggplot2::geom_col(na.rm = TRUE, show.legend = FALSE) +
  ggplot2::labs(title = "Figura 1.Taxa de Mortalidade dos Países da América Latina",
                x = "Probabilidade de morte entre 15 e 60 anos por 1000 habitantes",
                y = " ") +
  ggplot2::theme_light() +
  ggplot2::theme(plot.title = (ggplot2::element_text(hjust = 0.5,
                                                     size = 12,
                                                     face = "bold")),
                 axis.title = (ggplot2::element_text(size = 8,
                                                     face = "bold"))
  )

```
```{r echo=FALSE, fig.align= "center"}
# Grafico de linha dos paises da america latina por ano

america_sul %>%
  ggplot2::ggplot(mapping = ggplot2::aes(x = Year,
                                         y = `Both sexes`,
                                         color = Country)) +
  ggplot2::geom_line(na.rm = TRUE, show.legend = FALSE) +
  ggplot2::facet_wrap(~Country, ncol = 3)+
  ggplot2::labs(title = "Figura 2. Taxa de Mortalidade dos Países da América Latina entre 2000 e 2016",
                x = "",
                y = "Probabilidade de morte entre 15 e 60 anos por 1000 habitantes") +
  ggplot2::theme_light() +
  ggplot2::theme(plot.title = (ggplot2::element_text(hjust = 0.5,
                                                     size = 12,
                                                     face = "bold")),
                 axis.title = (ggplot2::element_text(size = 08,
                                                     face = "bold")))
```

A obesidade e a inatividade física são reconhecidos preditores independentes de mortalidade em distintas populações. Neste sentido, é razoável especular que o Brasil apresente uma elevada prevalência de obesidade e inatividade física o que poderia explicar, em parte, a sustentada e elevada probabilidade de mortalidade observada na última década na população brasileira. Além disso, tanto a obesidade quanto a inatividade física estão associados a diversas doenças cardiometabólicas tais como diabetes e hipertensão arterial e, como uma consequência, uma piora na qualidade de vida. 
A série temporal de dados disponibilizados pela WHO sobre obesidade mostra que desde o ano de 2000 o Brasil apresenta um aumento na prevalência de obesidade sendo que, no ano de 2016, 22% da população apresentada índice de massa corporal (IMC) > que 30 kg/m². A Figura 3 ilustra a prevalência da obesidade na população brasileira entre os anos 2000 e 2016.
```{r include=FALSE}
# Lendo a base de obesidade
Obesidade <- readr::read_rds("data/obesidade.rds")
```
```{r echo=FALSE, fig.align= "center"}
# Grafico da obesidade ao longo dos anos
Obesidade %>%
  dplyr::filter(
    País == "Brazil"
  ) %>%
  tidyr::pivot_longer(cols = everything()) %>%
  dplyr::slice(2:19) %>%
  ggplot2::ggplot(mapping = ggplot2::aes(x = name,
                                         y = value,
                                         fill = name)) +
  ggplot2::geom_col(na.rm = TRUE, show.legend = TRUE) +
  ggplot2::scale_x_discrete(breaks = c(2016, 2000, 10)) +
  ggplot2::labs(title = "Figura 3. Percentual da população brasileira com obesidade (IMC>30kg/m²)",
                x = "",
                y = "Percentual da população com IMC>30kg/m²") +
  ggplot2::theme(plot.title = (ggplot2::element_text(hjust = 0.5,
                                                     size = 12,
                                                     face = "bold")),
                 axis.title = (ggplot2::element_text(size = 12,
                                                     face = "bold")))

```
Com relação a inatividade física, até o final do ano passado, a WHO considerava inativas todas aquelas pessoas que não conseguiam realizar um total de 150 minutos por semana de atividades física moderadas e/ou vigorosas como, por exemplo, caminhar rapidamente. Embora a WHO não disponibilize séries temporais com relação aos dados de inatividade física, estão disponíveis o percentual da população classificada como inativo no ano de 2016. Ao analisar esses dados nota-se que o Brasil se encontra na 4° posição considerando TODOS os países do mundo com 47% DE TODA SUA POPULAÇÃO CLASSIFICADA COMO INATIVA.
```{r include=FALSE}
# Lendo a base de obesidade
inat <- readr::read_rds("data/inatividade_fisica.rds") %>%
  tibble::glimpse()
```
```{r echo=FALSE, fig.align= "center"}
# Grafico Inatividade física dos 10 paises com maior inatividade
inat %>%
  dplyr::filter(!is.na(Ina_ambos_sexos)) %>%
  dplyr::arrange(Ina_ambos_sexos) %>%
  dplyr::slice_tail(n = 10) %>%
  ggplot2::ggplot(mapping = ggplot2::aes(x = Ina_ambos_sexos,
                                         y = forcats::fct_reorder(
                                           Pais, Ina_ambos_sexos
                                         ),
                                         fill = Pais)) +
  ggplot2::geom_col(show.legend = FALSE) +
  ggplot2::labs(title = "Figura 4. Percentual da População Classificada como Inativa",
                x = "Percentual da população inativa (%)",
                y = " ") +
  ggplot2::theme(plot.title = (ggplot2::element_text(hjust = 0.5,
                                                     size = 12,
                                                     face = "bold")),
                 axis.title = (ggplot2::element_text(size = 12,
                                                     face = "bold")))
```
Por fim, as análises das bases de dados da WHO de probabilidade de mortalidade, prevalência de obesidade e nível de atividade física é possível verificar que o Brasil apresenta uma elevada prevalência de obesidade (22%) e inatividade física (47%) em sua população. Esses resultados sugerem que políticas públicas devem buscar estratégias para reduzir os índices de obesidade e inatividade física uma vez que estas condições são reconhecidos preditores de mortalidade. Cumpre destacar que as análises aqui realizadas não indicam uma relação de causalidade entre as variáveis e alguma cautela deve ser tomada na interpretação dos resultados.
